臺灣高雄地方法院刑事判決　　　　　　　　　　　　　　九十一年度訴字第二六號
　　公　訴　人　臺灣高雄地方法院檢察署檢察官
　　被　　　告　甲○○
　　　　　　　　乙○○
右列被告等因違反台灣地區與大陸地區人民關係條例等案件，經檢察官提起公訴（九
十年度偵字第一八七三０號），本院判決如左：
    主  文
甲○○共同違反不得使大陸地區人民非法進入台灣地區之規定，處拘役伍拾日，如易
科罰金，以佰元折算壹日。緩刑貳年。
乙○○共同連續行使明知為不實之事項，而使公務員登載於職務上所掌之公文書，足
以生損害於公眾，處拘役伍拾日，如易科罰金，以參佰元折算壹日。緩刑貳年。
    事  實
一、甲○○明知與大陸地區女子乙○○並無結婚之真意，且不得使大陸地區人民非法
    進入台灣地區，竟與丙○○（通緝中，俟到案後另行審結）基於共同犯意之聯絡
    ，由丙○○介紹甲○○認識大陸地區女子乙○○，並於大陸地區辦理假結婚登記
    後，再由甲○○於返回台灣後，前往戶政事務所辦理假結婚登記，以申請該大陸
    地區女子乙○○入境之方式，使大陸地區女子乙○○非法進入台灣地區。丙○○
    事先與乙○○訂立協議書，雙方約定乙○○需給付人民幣六萬七千元與丙○○，
    丙○○則全權辦妥乙○○來台工作之事宜，丙○○與甲○○亦談妥由甲○○先墊
    付機票及辦理相關證件之費用約新台幣（下同）二萬五千元，待辦理假結婚完成
    後，再由丙○○給付五萬元報酬與甲○○，且乙○○來台後亦會按月給付二千元
    與甲○○。甲○○與丙○○遂於民國八十九年九月十八日共同搭機前往福建省福
    清市龍田鎮，由丙○○介紹大陸地區女子乙○○給甲○○認識，甲○○與乙○○
    乃共同基於以辦理假結婚之犯意聯絡，於八十九年十一月十六日在大陸地區福建
    省福州市民政局辦理結婚手續，甲○○遂於同年月二十日自行回台。甲○○明知
    其與乙○○間之婚姻欠缺結婚真意為無效之婚姻，仍基於使公務員登載不實之概
    括犯意，持在大陸地區福州省福州市民政局製作之結婚證書及經「財團法人海峽
    交流基金會」（下稱海基會）認證之福建省福州市公證處（二０００）榕公證內
    民字第九二六五號公證書等文書，先於八十九年十二月五日在高雄縣鳳山市戶政
    事務所填具「結婚登記申請書」，申請辦理結婚之戶籍登記，致使該管公務員將
    此等不實之事項登載於戶籍資料等公文書上，足以生損害於戶政機關對戶籍管理
    之正確性，旋基於同一目的，連續於八十九年十二月六日，出具大陸地區人民進
    入臺灣地區保證書，且於「被保人關係」欄中填載「夫妻」，將上開不實之婚姻
    戶籍資料填載大陸地區人民進入臺灣地區旅行證申請書而行使，以探親名義向內
    政部警政署入出境管理局申請大陸地區人民進入臺灣地區旅行證，致該局承辦公
    務員將前揭不實之結婚登記及探親事由記載於申請書上，而據以在乙○○旅行證
    上記載事由為探親之不實事項後，核准乙○○入境臺灣地區，足以生損害於內政
    部警政署入出境管理局對大陸地區人民入境管理之正確性；嗣手續辦妥後，就行
    使使公務員登載不實事項部分與甲○○有犯意聯絡之乙○○，即於九十年三月十
    五日，由高雄小港國際機場入境臺灣，並於通關時，將前揭不實旅行證出示供海
    關人員查驗，而持以行使，乙○○於入境通關後，即由丙○○將乙○○接往其住
    處居住，並未與甲○○同住，亦未與甲○○發生性關係。嗣甲○○因丙○○遲未
    給付當初約定之五萬元報酬，且乙○○亦行蹤不明，無法聯絡，甲○○心生不滿
    ，遂於九十年五月十八日向高雄市政府警察局自首，始查獲上情。
二、案經高雄市政府警察局移送台灣高雄地方法院檢察署檢察官偵查起訴。
    理  由
一、訊據被告甲○○、乙○○固坦承於八十九年十一月十六日在大陸地區福建省福州
    市民政局辦理結婚登記後，由被告甲○○於同年十二月五日持該福州市結婚證明
    書、公證書等文件，向高雄縣鳳山市戶政事務所辦理結婚登記，並於同年月六日
    ，由被告甲○○持相關文件向入出境管理局申請被告乙○○來台探親等情，惟二
    人均矢口否認雙方間之婚姻為假結婚，被告甲○○辯稱：我是真的結婚，因為乙○○都不回來與我同住，且丙○○沒有給我錢，所以我才到警局謊稱是假結婚，
    目的是為了找乙○○出來離婚云云；乙○○辯稱：我們是真結婚，甲○○說他沒
    有自己的住家，所以我才沒和他住在一起，後來丙○○和甲○○逼我去台北，我
    認為我才是受害者，他們兩人聯合起來欺騙我云云。經查：
  (1)被告甲○○於警訊中詳細供稱：「丙○○跟我說要介紹一名大陸配偶和我結婚，
    我跟她講我沒錢，又沒房子，丙○○說：不用我花錢，只要我和大陸配偶辦好結
    婚手續，再申請大陸老婆來台探親到外面工作後，來台期間三年給我新台幣三萬
    元，我說要新台幣五萬元，丙○○說好，並叫我至法院申辦單身證明及其他相關
    證件後，等他消息一起去大陸結婚」、「（我與乙○○）沒有同居，亦沒有發生
    性關係，我未見過何女家屬，亦未去過他家，結婚時也沒有宴請何女親友」、「
    乙○○於九十年三月十五日以探親名義自小港機場入境，我前去接機後，就帶她
    到丙○○家居住」、「（問：乙○○來台後與你是否有同居過？）沒有」、「乙○○詳細落腳處我並不知道，我只知道是由丙○○帶她到苗栗縣竹南、頭份附近
    工作，從沒聯絡過」、「我知道我為貪圖小利而與乙○○辦理假結婚，我知道錯
    了」等語（見警卷第第五頁），其於偵查中復證稱：「都沒有見過她（乙○○）
    親屬，當時我的證件都扣在丙○○那邊，無法拿回來，所以我只好與她結婚」、
    「有辦戶口登記，但都為與她同居過，也未發生性關係」等語；被告乙○○於警
    訊中亦供稱：「丙○○在大陸跟我說，我要幫我介紹台灣老公跟我結婚，如我入
    境老公會幫我辦理工作證，就可以工作」、「（問：甲○○在大陸與你辦理結婚
    手續，你們是否有同居關係？）沒有」、「（妳於九十年三月十五日入境台灣後
    ，是否有與甲○○同居過？）沒有」、「我曾於九十年五月分至苗栗縣竹南鎮 .
    ... 是丙○○帶我去的」、「（問：協議書上約定妳要給付人民幣六萬七千元與
    丙○○，妳是否已給付？）我在大陸地區已交給丙○○」等語（見警卷第八、九
    頁），顯見被告甲○○乃係貪圖同案被告丙○○所允諾之酬金五萬元，方至大陸
    與被告乙○○辦理結婚手續，被告乙○○則是為了入境台灣尋找工作，才和被告
    甲○○辦理結婚手續，倘被告二人係真結婚，被告乙○○來台後，二人豈有從未
    共同居住生活之理？且被告甲○○於本院審理中仍自承：「丙○○說要給我五萬
    元，但是沒有給我」等語（見本院九十一年一月二十一日審理筆錄），若被告甲○○與被告乙○○有結婚之真意，則同案被告丙○○既為雙方之介紹人，豈有再
    由其支付五萬元給被告甲○○之理？足見同案被告丙○○乃係以被告甲○○為人
    頭，藉其與被告乙○○結婚之方式，由被告甲○○申請被告乙○○以探親名義來
    台工作；佐以被告乙○○與同案被告丙○○間定有協議，言明同案被告丙○○為
    被告乙○○申請辦理赴台探親手續及安置工作等事宜，被告乙○○則給付同案被
    告丙○○人民幣六萬七千元等情，亦有協議書影本一份在卷足憑，核與被告乙○○於警訊中所述相符；綜上所述，被告甲○○於警訊中之自白應認與事實相符，
    被告甲○○、乙○○於本院審理中翻異前詞，改辯以兩人是真結婚云云，不足採
    信。
  (2)此外，並有福建省福州市民政局結婚證明書、海基會證明書、福建省福州市公證
    處（二０００）榕公證內民字第九二六五號公證書、結婚登記申請書、戶籍資料
    、大陸地區人民進入台灣地區旅行證申請書、大陸地區人民進入台灣地區保證書
    等資料足憑，是本案事證明確，被告二人犯行均堪認定。
二、按臺灣地區與大陸地區人民關係條例十五條第一款規定，不得使大陸地區人民非
    法進入台灣地區，被告甲○○以假結婚方式，讓大陸地區女子被告乙○○得以探
    親名義入境臺灣，入境方式及手續形式上雖均合法，惟實質上形同以非法手段使
    大陸地區人民進入台灣，與前揭使大陸地區人民非法進入台灣地區規定相符。核
    被告甲○○所為，係犯臺灣地區及大陸地區人民關係條例第七十九第一項違反不
    得使大陸地區人民非法進入臺灣地區之罪、刑法第二百十六條、第二百十四條之
    行使使公務員登載不實事項罪；被告乙○○係犯刑法第二百十六條、第二百十四
    條之行使使公務員登載不實事項罪。其前開使公務員登載不實事項之低度行為，
    已為行使之高度行為所吸收，不另論使公務員登載不實事項罪。被告甲○○和同
    案被告丙○○二人間，就所犯臺灣地區及大陸地區人民關係條例第七十九第一項
    之罪，被告甲○○、被告乙○○及同案被告丙○○三人間，就刑法第二百十六條
    、第二百十四條之行使使公務員登載不實事項罪，均有犯意之聯絡及行為之分擔
    ，俱為共同正犯。再者，被告等先後多次行使使公務員登載不實事項犯行，時間
    緊密，犯意概括，所犯構成要件相同，均為連續犯，應依刑法第五十六條規定論
    以一罪，公訴人就此部分漏論連續犯，容有未洽，併予敘明。又被告甲○○及同
    案被告丙○○所犯使大陸地區人民非法進入臺灣地區、行使使公務員登載不實事
    項二罪間，又有方法結果之牽連關係，應依刑法第五十五條規定從一重之使大陸
    地區人民非法進入臺灣地區罪處斷。又被告甲○○於犯罪未發覺前，主動向高雄
    市政府警察局自首之事實，業據被告甲○○供承在卷，有警訊筆錄可稽，被告甲○○於犯罪未發覺前自首而接受裁判，應依法減輕其刑。爰審酌被告甲○○及被
    告乙○○以假結婚之方式，使大陸女子入境臺灣，損及戶政機關及內政部警政署
    入出境管理局管理戶籍、入境之正確性，危害非輕，然被告甲○○尚未因此犯行
    獲得利益等情，量處主文所示之刑。又被告等於犯罪後，刑法第四十一條於九十
    年一月四日修正，並於同月十日公布施行，有關易科罰金之部分，範圍擴大為最
    重本刑五年以下有期徒刑之罪，而被告所犯之使大陸地區人民非法進入臺灣地區
    罪，其最重本刑為五年以下有期徒刑之罪，兩相比較後，依刑法第二條第一項前
    段之規定，應適用裁判時之刑法第四十一條第一項規定，並均諭知易科罰金之折
    算標準。被告甲○○及乙○○均未曾受有期徒刑以上刑之宣告，有台灣高等法院
    被告全國前案紀錄表在卷可按，另被告甲○○年老無親，因貪圖小利、一時失慮
    ，偶罹刑典，事後已自首犯行，二人經此刑之宣告後，應知警惕而無再犯之虞，
    本院認所宣告之刑以暫不執行為適當，皆諭知緩刑二年，以啟自新。
據上論斷，應依刑事訴訟法第二百九十九條第一項前段、臺灣地區與大陸地區人民關
係條例第七十九條第一項，刑法第二條第一項前段、第十一條前段、第二十八條、第
五十六條、第二百十四條、第二百十六條、第五十五條、第四十一條第一項、第六十
二條、第七十四條第一款，罰金罰鍰提高標準條例第一條前段、第二條，判決如主文
。
中    華    民    國      九十一      年       二       月      四      日
                                  臺灣高雄地方法院刑事第四庭
                                      審判長法  官  黃建榮
                                            法  官  莊珮君
                                            法  官  盧怡秀
右正本證明與原本無異。
如不服本判決，應於判決送達後十日內，向本院提出上訴狀。
                                            書記官  林宜正
中    華    民    國      九十一      年       二       月      五      日
附錄論罪科刑法條：
臺灣地區與大陸地區人民關係條例第七十九條第一項：
違反第十五條第一款規定者，處五年以下有期徒刑、拘役或科或併科新台幣五十萬元
以下罰金。
刑法第二百一十四條：
明知為不實之事項，而使公務員登載於職務上所掌之公文書，足以生損害於公眾或他
人者，處三年以下有期徒刑、拘役或五百元以下罰金。
刑法第二百一十六條：
行使第二百十條至第二百十五條之文書者，依偽造、變造文書或登載不實事項或使登
載不實事項之規定處斷。
